【裁判字號】    97,易,528
【裁判日期】    980409
【裁判案由】    違反商標法
【裁判全文】
臺灣桃園地方法院刑事判決               97年度易字第528號
公  訴  人  臺灣桃園地方法院檢察署檢察官
被      告  甲○○
            乙○○
共      同
選任辯護人  陳文正律師
上列被告因違反商標法案件，經檢察官提起公訴（96年度偵字第
20482號），本院判決如下：
    主  文
甲○○、乙○○共同未得商標權人同意，於同一之商品，使用近
似於其註冊商標之商標，有致相關消費者混淆誤認之虞，各處有
期徒刑玖月；均減為有期徒刑肆月又拾伍日，如易科罰金，均以
新臺幣壹仟元折算壹日。南台灣釣具有限公司之「南極楓（＃
五五０一）」、「南極楓二代（＃五五二三）」釣魚用誘餌包
裝袋各壹只，均沒收。
    事  實
一、甲○○係址設桃園縣大園鄉○○街5號1樓之南台灣釣具有限
    公司（下稱南台灣公司）負責人，乙○○則為該公司總經理
    ，詎渠等均明知墨色圖樣「KEEP NATURE CLEAN 」商標（即
    如附表編號所示）為日商‧丸九股份有限公司（即
    －株式會社，下稱丸九公司）向經濟部智慧財產局（下稱
    智財局）登記註冊取得商標專用權（註冊號數：00000000，
    類別：28，權利期間：民國95年7月1日至105年6月30日，商
    品名稱：粉狀、條狀、液狀、塊狀釣餌，釣魚用誘餌，人造
    魚餌，釣魚線，釣鉤，釣魚用具，釣具箱，釣竿，釣竿袋，
    釣用線軸，釣用浮標，釣餌盒，釣魚用網袋，釣竿架，釣用
    鉛錘，釣用柄杓，商標圖樣中「KEEP NATURE」、「CLEAN」
    不在專用之列），而墨色圖樣「－ AMI POWER
    GURE」商標（即如附表編號所示）亦經丸九公司向智財局
    登記註冊取得商標專用權（註冊號數：00000000，類別：28
    ，權利期間：89年2月1日至98年12月31日，商品名稱：釣餌
    、人造魚餌、釣竿、釣針、釣魚線），現均在專用期間，非
    經丸九公司授權或同意，不得於同一商品使用近似前開商標
    之圖樣，亦不得販賣、意圖販賣而陳列前開商品；竟共同基
    於使用近似前開商標而販賣仿冒商品之集合犯意聯絡，自丸
    九公司取得如附表編號所示之商標專用權92年11月間起，
    及自94年7 月19日申請註冊如附表編號所示之商標時起，
    在臺灣地區之釣具行，將南台灣公司所生產之釣魚用誘餌包
    裝袋，使用近似於丸九公司註冊「KEEP NATURE CLEAN 」、
    「 POWER  南極楓」圖樣之商標（即如附表編號
    、所示），陳列並予販賣，致相關消費者認係丸九公司
    販賣之商品，而有混淆誤認之虞。嗣經丸九公司先於95年11
    月30日，在臺北市○○○路574之2號「東區釣具光復店」，
    另於96年4月9日，分在臺北縣新店市○○路○段116 號1樓「
    惠惠釣具行」、臺北縣新店市○○路○段145號「藍世界水族
    股份有限公司」，購得南台灣公司所販賣之仿冒商品，並且
    提出「南極楓（＃5501）」、「南極楓2 代（＃5523）
    」釣魚用誘餌包裝袋各1只為證，因而獲悉上情。
二、案經丸九公司訴請臺灣桃園地方法院檢察署檢察官偵查起訴
    。
    理  由
一、證據能力部分：
  (一)按被告之自白，非出於強暴、脅迫、利誘、詐欺、疲勞訊問
    、違法羈押或其他不正之方法，且與事實相符者，得為證據
    ；被告陳述其自白係出於不正之方法者，應先於其他事證而
    為調查，該自白如係經檢察官提出者，法院應命檢察官就自
    白之出於自由意志，指出證明之方法，刑事訴訟法第156 條
    第1項、第3項定有明文。準此，被告甲○○、乙○○及辯護
    人對檢察官所提渠等於偵查中不利於己供述（見96年度他字
    第1777號偵查卷第40頁至第41頁、第45頁至第47頁、第83頁
    至第84頁），證據能力並無意見，復本院亦查無有何顯然不
    正之方法取得情事，而悖於渠等之自由意志，是被告等人前
    開不利於己供述得為證據，合先敘明。
  (二)次按被告以外之人於審判外之陳述雖不符刑事訴訟法第 159
    條之1至之4規定，而經當事人於審判程序同意作為證據，法
    院審酌該言詞陳述或書面陳述作成時之情況，認為適當者，
    亦得為證據；當事人、代理人或辯護人於法院調查證據時，
    知有刑事訴訟法第159條第1項不得為證據之情形，而未於言
    詞辯論終結前聲明異議者，視為有前項之同意，同法第 159
    條之5 定有明文。又該條立法意旨在於傳聞證據未經當事人
    之反對詰問予以核實，原則上先予排除，惟若當事人已放棄
    反對詰問權，於審判程序中表明同意該等傳聞證據可作為證
    據；或於言詞辯論終結前未聲明異議，基於尊重當事人對傳
    聞證據之處分權，及證據資料愈豐富，愈有助於真實發見之
    理念，且強化言詞辯論主義，使訴訟程序得以順暢進行，上
    開傳聞證據亦均具有證據能力。準此，被告等人及辯護人對
    檢察官所提證人即告訴代理人蔡淑美律師於偵查中所為之陳
    述（見同上偵查卷第41頁至第42頁、第84頁至第85頁），不
    爭執其證據能力，復本院認其作成之情形並無不當情形，經
    審酌後認為適當，故其前開審判外之陳述得為證據，併此敘
    明。
  (三)復按鑑定之經過及其結果，應命鑑定人以言詞或書面報告；
    法院或檢察官得囑託醫院、學校或其他相當之機關、團體為
    鑑定，或審查他人之鑑定，並準用前開規定，刑事訴訟法第
    206條第1項、第208條第1項前段定有明文。經查，智財局96
    年11月26日（96）智商0350字第09680540450號、97年9月22
    日（97）智商0390字第09780423510 號、97年12月19日（97
    ）智商0390字第09780585760 號函暨附件（見96年度偵字第
    20482號偵查卷第11頁至第21頁，本院97年度易字第528號刑
    事卷第66頁至第69頁、第95頁至第99頁），分屬檢察官、法
    院囑託之鑑定機關，並為該機關執行商標鑑定公務所出具之
    書面報告，依據刑事訴訟法第159條之立法理由及同法第206
    條規定，自得為證據；而被告等人於偵查中同意該項證據調
    查方法，復渠等辯護人於本院審判時就此部分之證據能力亦
    無意見，且核該鑑定書與檢察官人主張之犯罪事實具有關聯
    性，是皆可認有證據能力，併予敘明。
  (四)另告訴人丸九公司、南台灣之商標註冊證、南台灣公司仿冒
    商品照片、購買發票及收據、告訴人之出口申請書、釣魚雜
    誌節本，及告訴人提出之「－（1436）」與自
    南台灣公司處購得之「南極楓（＃5501）」、「南極楓
    2代（＃5523）」釣魚用誘餌包裝袋各1只（見96年度他字第
    1777號偵查卷第4 頁至第16頁、第19頁至第31頁、第55頁至
    第80頁、第90頁至第95頁，97年度偵字第20482 號偵查卷證
    物袋，本院易字第528 號刑事卷第19頁至第23頁、第43頁至
    第46頁），均與本案事實具有自然關聯性，復分屬書證、物
    證性質，且查無事證足認有違背法定程序或經偽造、變造所
    取得之情事，而被告等人及辯護人對此部分之證據能力皆不
    爭執，是堪認有證據能力，附此敘明。
二、訊據被告甲○○、乙○○固坦承渠等分別為南台灣公司負責
    人、總經理，且有於上述時地使用「KEEP NATURE CLEAN 」
    、「 POWER  南極楓」等圖樣之商標（即如附表
    編號、所示），在該公司所生產之「南極楓（＃5501
    ）」、「南極楓2 代（＃5523）」等釣魚用誘餌包裝袋上
    ，予以陳列並販賣等事實，惟均矢口否認有何違反商標法之
    犯行，渠等辯稱略以：南台灣公司所使用之「 KEEP NATURE
    CLEAN 」魚隻圖樣（即如附表編號所示），其展現方式乃
    以圓球包覆魚體，漂浮在海浪之上，猶如魚上鉤時被拉出海
    面霎那間所呈現之景象，偏屬動態，與告訴人丸九公司以橢
    圓形球體之兩層型態包覆，魚隻置於內層球體，外觀猶如魚
    眼，似屬靜態顯然不同，自非近似並有相當之原創性，且告
    訴人申請註冊之商標，有關「KEEP NATURE CLEAN 」文字部
    分不在專用之列，復此僅屬商品性質之說明，故於判斷商標
    是否構成近似過程中，不得將之納入判斷依據，否則即失核
    准註冊之意；另「 POWER  南極楓」圖樣（即如
    附表編號所示）已獲得商標專用權，且「」、「
    」分指蝦子與黑毛魚，「POWER 」則為商品性質及作用之說
    明，本不屬核准範圍之內，是智財局就告訴人所有「
    － AMI POWER GURE 」商標，將之給予商標專用權，
    容有失當，故在判斷商標有無近似時應排除「」、「
    」等不屬專用範圍，依此，南台灣公司該圖樣乃以黑色字
    體特別標註「南極楓」字樣，為商標之主要部分，其餘僅
    屬說明文字，當足以與告訴人之商標為明顯區隔，並無近似
    情事；復南台灣公司生產之釣餌品質穩定，價格又具競爭力
    ，不排除銷往日本，遂在商品包裝袋上使用日文文字，是難
    以此認有刻意抄襲告訴人，及使消費者混淆誤認之虞，且上
    述圖樣僅占整體包裝袋比例1/15不到，並有在正面顯著位置
    打印南台灣公司「NTN 」商標，而消費者之購買習慣多有注
    意商品產地與保存期限情形，自足以判斷為告訴人或南台灣
    公司之商品，不致發生誤認之虞，又告訴人之商標在我國非
    人盡皆知，不屬著名商標，亦無使被告有仿冒、抄襲、搭便
    車之動機；況南台灣公司該魚隻圖樣早於92年11月前即已使
    用，亦極可能於88年以前就已使用，當時業界尚無就普遍象
    徵魚隻圖樣作為註冊商標，直至告訴人將該商標註冊方注意
    此一現象，南台灣公司遂於96年2月2日申請註冊商標，經智
    財局以註冊號數00000000號，權利期間自96年9月1日至 106
    年8 月31日，指定商品類別為28，商品名稱包含釣具、釣餌
    、釣具袋，登記註冊取得商標專用權，則依善意使用原則，
    應不受告訴人嗣於95年7月1日取得之商標專用權拘束，故無
    侵害告訴人之權利云云。然查：
  (一)按凡因表彰自己之商品或服務，欲取得商標權者，應依本法
    申請註冊；商標得以文字、圖形、記號、顏色、聲音、立體
    形狀或其聯合式所組成；前項商標，應足以使商品或服務之
    相關消費者認識其為表彰商品或服務之標識，並得藉以與他
    人之商品或服務相區別；本法所稱商標之使用，指為行銷之
    目的，將商標用於商品、服務或其有關之物件，或利用平面
    圖像、數位影音、電子媒體或其他媒介物足以使相關消費者
    認識其為商標；商標包含說明性或不具識別性之文字、圖形
    、記號、顏色或立體形狀，若刪除該部分則失其商標之完整
    性，而經申請人聲明該部分不在專用之列者，得以該商標申
    請註冊，商標法第2條、第5條、第6 條、第19條分別定有明
    文。茲所謂「特別」係指商標本身具有與眾不同之特別性，
    能引起一般消費者之注意而言；所謂「顯著」，係指依一般
    生活經驗加以衡酌，其外觀、稱呼及觀念，與其指定使用商
    品間之關係，足以與他人商品相區別者而言，最高行政法院
    73年判字第461 號著有判例可資參照。另所謂商標圖樣相同
    ，係指兩者圖樣完全相同，難以區別而言；至商標圖樣近似
    ，則指異時異地隔離及通體觀察，兩商標圖樣在外觀、觀念
    或讀音方面，有一相仿，具備普通知識經驗之商品購買者，
    施以通常之辦別及主意，有引起混同誤認之虞者而言，最高
    法院72年度台上字第4409號判決意旨亦可資參照。
  (二)被告甲○○、乙○○分係南台灣公司負責人、總經理，而墨
    色之「KEEP NATURE CLEAN 」圖樣為告訴人丸九公司所有之
    商標（即如附表編號所示），前於94年7 月19日向智財局
    登記註冊取得商標專用權，註冊號數為00000000號，權利期
    間自95年7月1日至105年6月30日，指定商品類別為28，商品
    名稱包含粉狀、條狀、液狀、塊狀釣餌，釣魚用誘餌，人造
    魚餌，釣魚線，釣鉤，釣魚用具，釣具箱，釣竿，釣竿袋，
    釣用線軸，釣用浮標，釣餌盒，釣魚用網袋，釣竿架，釣用
    鉛錘，釣用柄杓，惟商標圖樣「KEEP NATURE」、「CLEAN」
    不在專用之列；另墨色「 － AMI POWER GURE
    」圖樣亦為告訴人所有之商標（即如附表編號所示），早
    於87年12月29日亦經向智財局登記註冊取得商標專用權，註
    冊號數為00000000號，指定商品類別為28，權利期間自89年
    2月1日至98年12月31日，商品名稱包含釣餌、人造魚餌、釣
    竿、釣針、釣魚線；而南台灣公司自92年11月間起，及嗣後
    丸九公司於94年7 月19日申請註冊前開商標之後，使用具有
    「KEEP NATURE CLEAN 」文字，且同有魚隻、圓球之圖樣，
    及同為「 POWER  」文字等商標，用於南台灣公司
    所生產之釣魚用誘餌包裝袋上，在臺灣地區之釣具行陳列並
    予販賣，嗣經丸九公司先後於95年11月30日、96年4月9日，
    在「東區釣具光復店」、「惠惠釣具行」、「藍世界水族股
    份有限公司」等店家，購得南台灣公司所販賣釣魚用誘餌等
    情，為被告等人所坦認無訛（見96年度他字第1777號偵查卷
    第40頁至第41頁、第45頁至第47頁，本院97年度審易第 282
    號刑事卷第27頁至第32頁，本院97年度易字第528 號刑事卷
    第131頁至第132頁），且核與證人即告訴代理人蔡淑美律師
    於偵查中陳述情節相符（見96年度他字第1777號偵查卷第41
    頁至第42頁、第84頁至第85頁），復有智財局96年11月26日
    （96）智商0350字第09680540450號、97年9月22日（97）智
    商0390字第09780423510 號、97年12月19日（97）智商0390
    字第09780585760 號函暨附件、告訴人丸九公司、南台灣之
    商標註冊證、南台灣公司仿冒商品照片、購買發票及收據、
    告訴人之出口申請書、釣魚雜誌節本各1 份在卷可稽（見96
    年度他字第1777號偵查卷第4 頁至第16頁、第19頁至第31頁
    ，96年度偵字第20482 號偵查卷第11頁至第21頁，本院97年
    度易字第528 號刑事卷第19頁至第23頁、第43頁至第46頁、
    第66頁至第69頁、第95頁至第99頁），及告訴人提出之「
    －（1436）」與自南台灣公司處購得之「南極
    楓（＃5501）」、「南極楓2 代（＃5523）」釣魚用誘餌
    包裝袋各1只為證（見97年度偵字第20482號偵查卷證物袋）
    ，堪以認定。
  (三)再者，觀諸告訴人所有註冊號數第00000000號商標，其圖樣
    雖為墨色，與南台灣公司所用水藍色為底之彩色圖樣有間，
    然兩者皆為方形標誌，復中央均為圓形球體，其內亦有魚隻
    之設計圖樣，且圓形球體上方同書寫「 KEEP NATURE CLEAN
    」文字，還分為「KEEP NATURE」與「CLEAN」之兩行式表達
    ，尤其「CLEAN 」部分都以較大字體呈現（即如附表編號
    、所示），而告訴人另註冊號數第878980號商標，其圖樣
    雖為墨色，與南台灣公司使用之「 POWER」藍色基調、
    「」黃色系及「南極楓」黑色圖樣有別，但告訴人係
    以「－ AMI POWER GURE 」兩行之日、英文對
    照方式呈現，其中「（AMI）」、「－（POWER）」
    、「（GURE）」部分分指蝦米、力量與黑毛魚之意，字
    音、字義與南台灣公司使用圖樣均相同（即如附表編號、
    所示），祇南台灣公司將「－」日文部分以「 POWER
    」英文方式呈現；是兩者整體文字之編排設計極相彷彿，除
    觀念上予消費者印象相同外，日、英文讀音於實際交易連貫
    唱呼之際亦極為相似，復均置於設色極為相仿之蝦米與魚結
    合之包裝袋上，其傳達予消費者之寓目印象、觀念及讀音相
    似，更都使用在商品類別第28類釣魚用具、釣具袋之釣魚用
    誘餌同一商品等情，此有中國民國商標註冊證、智財局商標
    註冊簿、告訴人及南台灣公司商品包裝袋及照片等附卷足憑
    （見96年度他字第1777號偵查卷第4 頁至第13頁，96年度偵
    字第20482 號偵查卷第14頁至第15頁及證物袋內）。是由此
    觀之，被告使用在南台灣公司之釣魚用誘餌包裝袋兩圖樣，
    非特與告訴人前開商標整體外觀排列構圖極相彷彿，以具有
    普通知識經驗之購買人，於購買時施以普通所用之注意，自
    可能會有所混淆而誤認兩商品來自同一來源或雖不相同但有
    關聯之來源，復均屬釣魚用誘餌之同一商品，依一般社會通
    念、市場交易情形，是足堪認係近似之商標，而有致相關消
    費者混淆誤認之虞。況且，本案將告訴人所有前開商標與南
    台灣公司實際使用包裝袋上圖樣送請智財局鑑定，依行政審
    查觀點加以判斷，亦咸認有可能致相關消費者產生混淆誤認
    之虞，此亦有智財局96年11月26日（96）智商0350字第0968
    0540450號、97年9 月22日（97）智商0390字第09780423510
    號、97年12月19日（97）智商0390字第09780585760 號函述
    可參（見96年度偵字第20482 號偵查卷第11頁至第13頁，本
    院97年度易字第528 號刑事卷第66頁至第67頁、第95頁至第
    96頁），益徵被告就告訴人與南台灣公司於同一釣魚用誘餌
    之商品，使用近似於告訴人註冊商標，有致相關消費者混淆
    誤認之虞，至為灼然。
  (四)雖然，被告等人認南台灣公司使用之圖樣具有原創性，且未
    與告訴人前開商標構成近似乙節。但查，告訴人如附表編號
    所示之商標，其中央圓形球體外圍部分，雖另加上橢圓形
    之眼球造型，與南台灣公司如附表編號單用圓球並輔以波
    浪水紋之造型略有不同，而告訴人如附表所示之商標，其
    固祇有「－ AMI POWER GURE 」文字，亦與南
    台灣公司僅使用「 POWER  」文字及另添加「南極
    楓」字樣之使用情形有間，然商標圖樣是否近似，本應異
    時異地隔離及通體觀察，則告訴人與南台灣公司前開圖樣不
    僅整體外觀排列構圖極相彷彿，以如前述，且如附表編號
    、所示之商標圖樣，都以魚隻、圓球為主要核心，又皆佐
    以「KEEP NATURE CLEAN 」文字，設計態樣相仿，復如如附
    表、所示之商標圖樣，起首之「」文字相同，南台
    灣公司更以藍色系表現「 POWER」文字，及以顯著較大
    之黃色字體書寫「」，另與黑色「南極楓」字體大小
    相同，一眼觀之得明顯注意各該文字，判斷為「 POWER
     南極楓 」，聯想起首字「」相同而為告訴人所
    有之「－ AMI POWER GURE 」商標，尤同時使
    用在釣魚用誘餌之同一商品，在在足使具備普通知識經驗購
    買此類商品之人誤認商品來源同一或有關聯，自無由徒以兩
    者圖樣中些許差別，率認未構成近似，亦不得以南台灣公司
    嗣後申請註冊號數第0000000號、第0000000號商標為由，反
    謂該圖樣具有特別顯著性，而足以與他人商品相區別。另者
    ，告訴人如附表編號所示商標有關「KEEP NATURE 」、「
    CLEAN 」文字部分固不在專用之列，而南台灣公司嗣後所申
    請如附表編號所示之商標，其中「」、「」文字
    部分亦不在專用之列，惟參照商標法第19條立法旨趣，若刪
    除上揭文字則失其商標之完整性，是有關就該不具專用權之
    說明性或不具識別性之文字、圖形、記號、顏色或立體形狀
    ，仍構成商標之一部，於判斷各該商標間有無構成近似情事
    時，自應綜合予以觀察，不得割裂該不具專用權部分，當無
    由以告訴人所有如附表編號、所示之商標，其中「KEEP
    NATURE 」、「CLEAN」、「」、「」等文字具商標
    專用權否，抑或告訴人實際使用商標情形，認應重新判斷與
    南台灣公司如附表編號、所示之圖樣間是否構成近似。
    此外，告訴人所有如附表編號、所示之商標，及南台灣
    公司使用如附表編號、所示之圖樣，所占釣魚用誘餌包
    裝袋比例雖然有限，但商標本係表彰自己之商品，為行銷之
    目的，將商標用於商品足以使相關消費者認識其為商標而言
    ，則不論告訴人或南台灣公司均將前開商標用在商品包裝袋
    上，均為彰顯為其公司生產之商品，並以行銷於市場為目的
    ，況如附表編號、所示之商標或圖樣，亦同在該包裝袋
    右上角，且如附表編號、所示之商標或圖樣更都佔據包
    裝袋中央主要位置（見96年度他字第1777號偵查卷第52頁）
    ，已足以使相關消費者認識其為商標，被告等人亟不得以南
    台灣公司另有「NTN 」商標為詞，認所使用之圖樣未與告訴
    人所有前開商標構成近似，而無使相關消費者引起混同誤認
    之虞。基上，被告等人辯稱南台灣公司使用如如附表編號
    、所示之圖樣，因具有特別顯著性且未與告訴人所有如附
    表編號、所示之商標構成近似云云，要屬無據，不足採
    信。
  (五)至於，被告等人另辯稱南台灣公司使用如附表編號所示之
    圖樣，早於92年11月抑或88年以前就已使用，相較告訴人如
    附表編號所示之商標，直至95年7月1日始取得之商標專用
    權，應可認屬合理使用云云。然按，下列情形，不受他人商
    標權之效力所拘束：1.凡以善意且合理使用之方法，表示自
    己之姓名、名稱或其商品或服務之名稱、形狀、品質、功用
    、產地或其他有關商品或服務本身之說明，非作為商標使用
    者，2.商品或包裝之立體形狀，係為發揮其功能性所必要者
    ，3.在他人商標註冊申請日前，善意使用相同或近似之商標
    於同一或類似之商品或服務者，但以原使用之商品或服務為
    限；商標權人並得要求其附加適當之區別標示，商標法第30
    條第1 項定有明文。考諸商標法為保障商標權及消費者利益
    ，維護市場公平競爭，促進工商企業正常發展之立法目的，
    除視使用人是否知悉他人尚未申請註冊商標之存在以外，尚
    應視使用人於使用時是否意圖影射他人商標之信譽，而致影
    響公平競爭秩序為斷，以保護善意創用之使用人。準此，告
    訴人所有如附表編號所示之商標，固遲至94年7 月19日始
    向智財局申請商標註冊，然其早於88年1、2月間起已陸續將
    之刊在「台灣釣魚」、「釣魚世界」等雜誌，而行銷予相關
    消費者並表彰為該公司生產之商品，此有上述雜誌節本附卷
    足證（見96年度他字第1777號偵查卷第25頁至第31頁），然
    被告等人嗣於92年11月間起方開始使用如附表編號所示之
    圖樣，此據渠等於本院準備程序時供述綦詳（見本院97年度
    審易字第282 號刑事卷第29頁），復有「縱橫四海」雜誌節
    本在卷可佐（見本院97年度易字第528 號刑事卷第43頁至第
    45頁），且被告等人亦不否認曾看過告訴人之商標及告訴人
    在全球業界具有領導地位等情，在此情形下被告等人猶於告
    訴人前開商標流通市場多年以後，甫於92年11月間起使用近
    似之圖樣，當可認渠等意圖影射告訴人商標之信譽，而致影
    響公平競爭秩序，亟不得以告訴人前開商標該時未經註冊為
    由，認南台灣公司於告訴人自94年7 月19日申請註冊如附表
    編號所示之商標時起，仍得繼續善意並合理如附表編號
    所示之圖樣。是以，被告等人抗辯渠等係合理使用如附表編
    號所示之圖樣乙節，亦屬無據，委不足取。
  (六)綜上所述，被告等人均明知如附表編號、所示之商標，
    均為告訴人所有之商標，竟未得告訴人授權或同意，共同自
    告訴人取得如附表編號所示之商標專用權92年11月間起，
    及自94年7 月19日申請註冊如附表編號所示之商標時起，
    在臺灣地區之釣具行，使用近似於告訴人前開商標如附表編
    號、所示之圖樣，於南台灣公司所生產之釣魚用誘餌包
    裝袋上陳列並予販賣，致相關消費者認係告訴人販賣之商品
    ，而有混淆誤認之虞等情，均堪認定；至被告等人及辯護人
    所辯各節，要屬無據，洵不足採。是本件事證明確，被告等
    人犯行，應堪認定。
三、論罪科刑部分：
  (一)核被告甲○○、乙○○所為，均係犯商標法第81條第3 款之
    未得商標權人同意於同一商品使用近似於其註冊商標罪，及
    同法第82條之販賣仿冒商標商品罪。又按刑事法若干犯罪行
    為態樣，本質上原具有反覆、延續實行之特徵，立法時既予
    特別歸類，定為犯罪構成要件之行為要素，則行為人基於概
    括之犯意，在密切接近之一定時、地持續實行之複次行為，
    倘依社會通念，於客觀上認為符合一個反覆、延續性之行為
    觀念者，於刑法評價上，即應僅成立一罪；學理上所稱「集
    合犯」之職業性、營業性或收集性等具有重複特質之犯罪均
    屬之，例如經營、從事業務、收集、販賣、製造、散布等行
    為概念者，最高法院95年度台上字第1079號、第3937號、第
    4686號判決意旨均可資參照。準此，被告等人自告訴人丸九
    公司取得如附表編號所示商標專用權後之92年11月間起，
    及自告訴人於94年7 月19日申請註冊如附表編號所示之商
    標時起，在臺灣地區之釣具行，使用近似於告訴人前開商標
    如附表編號、所示之圖樣，於南台灣公司所生產之釣魚
    用誘餌包裝袋上陳列並予販賣，至96年4月9日告訴人查得時
    止，因係於密集期間內以相同之方式持續進行，具有反覆、
    延續實行之特徵，從而在行為概念上，縱有多次使用、販賣
    之舉措，仍應評價認係包括一罪之集合犯。
  (二)又被告等人就上揭各罪，有犯意聯絡及行為分擔，為共同正
    犯。另被告等人於同一商品使用近似於告訴人之商標，其行
    為之目的均在於販賣前開仿冒商標之商品，參以前述集合犯
    之概念，一般人從客觀事實情狀上，可認其為一致性之單一
    事實情狀，足以確認其販賣前開仿冒商標商品之行為具有不
    可分割之單一性質，為社會概念上之單一行為，是渠等乃一
    行為同時觸犯商標法第81條第3 款及第82條之罪，為想像競
    合犯，應從一重之商標法第81條第3 款未得商標權人同意於
    同一商品使用近似於其註冊商標罪處斷；至起訴書雖未就被
    告等人所犯商標法第82條販賣仿冒商標商品之犯行於犯罪事
    實欄敘明，惟此屬單一行為，業如前述，為起訴效力所及，
    本院自得併予審究，附此敘明。爰審酌被告等人為己私利未
    得商標權人同意於同一商品使用近似於告訴人之註冊商標，
    自92年11月間起迄至96年4月9日止，歷3 年餘，且犯後飾詞
    否認犯行，態度不佳，惟念及渠等前未曾有刑案紀錄，此有
    臺灣高等法院被告前案紀錄表1 份在卷可按，並兼衡告訴人
    所受損害，及被告等人犯罪之目的、手段、智識程度等一切
    情狀，量處如主文所示之刑。復中華民國九十六年罪犯減刑
    條例於96年7月4日公布，並於同年月16日施行，查被告等人
    犯罪終了時間在96年4 月24日以前，且核無該條例所規定不
    得減刑之情形，爰依該條例第2條第1項第3 款規定，各減其
    宣告刑二分之一，並均諭知易科罰金之折算標準。
  (三)末告訴人購得而提出之南台灣公司「南極楓（＃5501）」
    、「南極楓2代（＃5523）」釣魚用誘餌包裝袋各1只（見
    97年度偵字第20482 號偵查卷證物袋），係被告等人犯商標
    法第81條第3 款、第82條罪之商品，應依同法第83條之規定
    ，不問屬於犯人與否，宣告沒收之。
據上論斷，應依刑事訴訟法第299條第1項前段、商標法第81條第
3 款、第82條、第83條，刑法第11條、第28條、第55條、第41條
第1項前段，中華民國九十六年罪犯減刑條例第2條第1項第3款、
第7條、第9條，判決如主文。
本案經檢察官施昱廷到庭執行職務。
中    華    民    國    98    年    4     月    9     日
                  刑事第六庭  審判長法  官  錢建榮
                                    法  官  宣玉華
                                    法  官  黃翊哲
以上正本證明與原本無異。
如不服本判決，應於判決送達後10日內向本院提出上訴書狀（應
附繕本），並應敘述具體理由，其未敘述上訴理由者，應於上訴
期間屆滿後20日向本院內補提理由書，上訴於智慧財產法院。
                                    書記官  劉霜潔
中    華    民    國    98    年    4     月    9     日
附錄本判決論罪科刑法條：
商標法第81條第3款
未得商標權人或團體商標權人同意，有於同一或類似之商品或服
務，使用近似於其註冊商標或團體商標之商標，有致相關消費者
混淆誤認之虞者，處3 年以下有期徒刑、拘役或科或併科新臺幣
20萬元以下罰金。
商標法第82條
明知為前條商品而販賣、意圖販賣而陳列、輸出或輸入者，處 1
年以下有期徒刑、拘役或科或併科新臺幣5萬元以下罰金。


司法院資訊處製作；財團法人民間司法改革基金會備份。
